【裁判字號】    92,上更(一),2
【裁判日期】    920612
【裁判案由】    違反懲治走私條例
【裁判全文】
福建高等法院金門分院刑事判決                  九十二年度上更（一）字第二號
    上  訴  人
    即  被  告  甲○○  男  四.
                        國民身.
                        住金門.
    選任辯護人  吳奎新律師
右上訴人因違反懲治走私條例案件，不服福建金門地方法院九十一年度訴字第四六號
，中華民國九十一年十月三十一日第一審判決（起訴案號：福建金門地方法院檢察署
九十一年度偵字第三五二、三八三號），提起上訴，判決後經最高法院發回更審，本
院判決如左：
    主  文
原判決撤銷。
甲○○共同私運管制物品進口逾公告數額，累犯，處有期徒刑伍月。
    事  實
一、甲○○曾於民國九十年間因違反畜牧法案件，經福建金門地方法院判處有期徒刑
    四月確定，於九十年八月二十二日易科罰金執行完畢，仍不知悔改，復與綽號「
    阿巡」之不詳姓名大陸成年男子共同基於私運管制物品進口之犯意聯絡，於九十
    一年八月二十五日中午，二人先以電話相約在翌日凌晨滿潮時，由綽號「阿巡」
    者私運大陸農產品至金門縣金沙鎮浦山里浦邊海域，甲○○則在岸邊接應。甲○
    ○乃於同年月二十六日凌晨一時三十分，駕駛車牌號碼ＷＹ六０九五號自用小貨
    車，至上述地點接應取得大陸走私物品花生一千公斤、花椰菜二十六公斤、蒜頭
    十公斤、高麗菜二十五公斤、苦瓜二十二公斤等私運管制物品進口逾公告數額之
    大陸走私物品，並搬運上車，嗣警方會同海巡隊人員到場查緝，甲○○見狀駕車
    逃逸，經警追捕後於金門縣金沙鎮何厝公車站牌前始停車受檢，當場於上開自用
    小貨車上扣得上開私運進口逾公告數額之大陸走私物品。
二、案經金門縣警察局移送福建金門地方法院檢察署檢察官偵查起訴。
    理  由
一、右揭事實迭據上訴人即被告甲○○於警訊時、檢察官偵查中、原審及本院審理時
    坦承不諱，復有查扣前揭大陸農產品之金門縣警察局查扣單、走私案件照片六張
    在卷可資佐證。而被告甲○○共同私運進口之大陸走私物品花生一千公斤、花椰
    菜二十六公斤、蒜頭十公斤、高麗菜二十五公斤、苦瓜二十二公斤，是否均為管
    制進口物品，經本院函詢財政部高雄關稅局結果，該局函覆稱：「本案私運進口
    物品花生等五項（即花生一千公斤、花椰菜二十六公斤、蒜頭十公斤、高麗菜二
    十五公斤、苦瓜二十二公斤等五項），依九十一年三月修定之中華民國海關進口
    稅則、進出口貨物分類合訂本，其稅則號別分別歸列為第一二０二．二０．００
    號、第０七０四．一０．００號、第０七一二．一０．００號、第０七０四．一
    ０．九０號、第０七０九．一０．九０號，其重量共計一、０八三公斤，行為時
    依行政院九十年十二月二十七日台九十財字第０七五０八三號公告修正之懲治走
    私條例『管制物品項目及其數額』丙項第五款規定：『海關進口稅則第一章至第
    八章所列之物品及稻米、稻米粉、花生、茶葉、種子（球）』，則本案私貨總重
    量已超過一千公斤，符合上開規定，應屬管制進口物品。」此有財政部高雄關稅
    局九十二年四月二十五日關緝字第０九二００六０四四九號函在卷可憑（見本院
    卷第十六頁至十七頁）。被告甲○○雖辯稱：伊不知道法律管制進口物品，有些
    菜是要自己食用云云。惟按懲治走私條例第二條，係以私運管制物品進口、出口
    逾公告數額為犯罪構成要件，如私運管制物品進口、出口事實上逾公告數額，即
    構成犯罪；被告甲○○於深夜時分，駕駛自用小貨車，至上述地點取得前開大陸
    走私物品，經警查緝時復倉皇駕車逃逸，而為警沿路追捕後，始停車受檢，其畏
    罪心虛之情，至為昭然，顯見其主觀上明知所共同私運者係逾公告數額之走私物
    品無訛。被告甲○○上開所辯，核屬臨訟飾卸之詞，不足採信。本案事證明確，
    被告犯行堪以認定。
二、按自大陸地區私運物品進入台灣地區，或自台灣地區私運物品前往大陸地區者，
    以私運物品進口、出口論，懲治走私條例第十二條定有明文。又依行政院九十年
    十二月二十七日台九十財字第０七五０八三號公告修正之「管制物品項目及其數
    額」所示，被告共同私運進口之上開大陸地區物品，其重量超過一千公斤，屬「
    管制物品項目及其數額」丙項第五款所列之管制進口物品。核被告甲○○所為，
    係犯懲治走私條例第十二條所定以私運物品進口論之準走私罪，並適用同條例第
    二條第一項規定之私運管制物品進口逾公告數額罪處斷。被告甲○○與綽號「阿
    巡」之不詳姓名大陸成年男子間，有犯意聯絡及行為分擔，均為共同正犯。至於
    檢察官起訴書雖未敘及被告共同私運上開「苦瓜二十二公斤」進口，惟此部分與
    起訴部分，有實質上一罪之關係，為起訴效力所及，本院自應併予審究。查被告
    甲○○曾於民國九十年間因違反畜牧法案件，經福建金門地方法院判處有期徒刑
    四月確定，於九十年八月二十二日易科罰金執行完畢之事實，已據其供明在卷，
    並有台灣高等法院被告全國前案紀錄表在卷可按，其於五年內再犯有期徒刑以上
    之本罪，為累犯，依法加重其刑。
三、原審認被告甲○○罪證明確，予以論罪科刑，固非無見。惟(1)、本件被告共同私
    運進口之大陸地區物品，除花生一千公斤、花椰菜二十六公斤、蒜頭十公斤、高
    麗菜二十五公斤外，尚有苦瓜二十二公斤，檢察官起訴書雖未敘及上開「苦瓜二
    十二公斤」，惟此部分與檢察官起訴部分，有實質上一罪之關係，為起訴效力所
    及，法院自應併予審究，惟原審就此漏未論究，容有未洽；(2)、查懲治走私條例
    第十二條規定：「自大陸地區私運物品進入台灣地區，或自台灣地區私運物品前
    往大陸地區者，以私運物品進口、出口論，適用本條例規定處斷。」係將原規範
    國境外私運管制物品進口、出口逾公告數額之行為，擴及於台灣地區與大陸地區
    間之私運行為，而擬制為走私罪（準走私罪）。故準走私罪，應援引懲治走私條
    例第十二條之規定，資為適用同條例第二條第一項論罪科刑之依據，始符罪刑法
    定之原則。本件被告甲○○與「阿巡」共同基於私運管制物品進口之犯意聯絡，
    由「阿巡」私運管制進口之大陸地區農產品逾公告數額，至金門縣金沙鎮浦山里
    浦邊海域，被告甲○○則駕車在岸邊接應，被告甲○○所為，係犯懲治走私條例
    第十二條所定以私運物品進口論之準走私罪，自應論以準走私罪而適用同條例第
    二條第一項處斷，惟原判決逕依該條例第二條第一項論處，理由內復未為必要之
    敘述，亦有未洽。被告上訴意旨，否認犯罪，指摘原判決不當，雖無理由，惟原
    判決既有可議，自應由本院予以撤銷改判。爰審酌被告私運上開大陸物品價值尚
    非鉅大，及其品行、生活狀況、智識程度、犯罪所生之損害、犯罪後態度等一切
    情狀，量處如主文第二項所示之刑。至於扣案之上開大陸走私物品，已據財政部
    關稅局處分沒入，並已由金門縣政府於九十一年九月十一日執行銷燬，此有財政
    部關稅局九十一年第00000000號處分書影本及金門縣政府接受行政院農
    業委員會委託銷燬走私農漁產品清單各一紙附卷可證（見原審卷第六頁、本院更
    審卷第十五頁），自無庸另為沒收之諭知，併予敘明。又本件被告係犯最重本刑
    為七年以下有期徒刑之罪，核與刑法第四十一條第一項前段得宣告易科罰金之規
    定不合，選任辯護人請求為易科罰金之宣告，尚難准許，亦併敘明。
據上論斷，應依刑事訴訟法第三百六十九條第一項前段、第三百六十四條、第二百九
十九條第一項前段，懲治走私條例第二條第一項、第十一條、第十二條、刑法第二十
八條、第四十七條，判決如主文。
本案經檢察官李良忠到庭執行職務。
中      華      民      國    九十二    年      六      月     十二     日
                              福建高等法院金門分院刑事庭
                                  審判長法  官  陳  中  和
                                        法  官  林  立  華
                                        法  官  李  行  一
右正本證明與原本無異。
如不服本判決，應於收受送達後十日內向本院提出上訴書狀，其未表明上訴理由者，
並應於提出上訴後十日內向本院補提理由書狀（均須按他造當事人之人數附繕本）。
中      華      民      國    九十二    年      六      月     十三     日
                                        書記官  李  麗  鳳
附錄：本判決論罪科刑法條全文
懲治走私條例第二條第一項：
私運管制物品進口﹑出口逾公告數額者，處七年以下有期徒刑，得併科新臺幣三
百萬元以下罰金


司法院資訊處製作；財團法人民間司法改革基金會備份。
